臺灣彰化地方法院刑事判決　　　　　　　　　　　　　　九十年度易字第四五九號
　　公　訴　人　臺灣彰化地方法院檢察署檢察官
　　被　　　告　甲○○
右列被告因恐嚇取財案件，經檢察官提起公訴（八十九年度偵緝字第三一一號），本
院判決如左：
    主      文
甲○○意圖為自已不法之所有，以恐嚇使人將本人之物交付未遂，處有期徒刑拾月。
    事      實
一、甲○○於民國八十五年間，因缺錢花用，曾以菜刀抵住其母乙○之胸口並以脅迫
    之口氣等方式，連續恐嚇乙○交付金錢得逞，嗣檢察官依法提起公訴，並經本院
    以八十六年度易緝字第四九號判決，判處有期徒刑七月，緩刑二年。惟甲○○經
    前案審結宣判後，仍不思悔改，又意圖為自已不法之所有，於八十九年四月二十
    二日凌晨五時三十分許，在其彰化縣永安村東陽路二段永吉巷二十九號住處，以
    脅迫之口氣，對乙○恐嚇：如不交付新台幣（下同）二十萬元，就要讓妳死等語
    ，致乙○心生畏懼而逃出，並前向警方報案，始未得逞。
二、案經乙○訴由彰化縣警察局二林分局報請台灣彰化地方法院檢察署檢察官偵查起
    訴。
    理      由
一、被告甲○○固坦承曾於右述時間及地點，以脅迫之語氣向其母親（即被害人乙○
    ）表示如不給錢，即要她死等語，惟矢口否認有恐嚇取財之不法意圖，辯稱：「
    我雖然有這麼說，但無這樣的心，我一開始與她商量，她就跑出去，我問她要去
    那裡，她就出去了」云云。經查：
（一）右揭事實，除據被告坦承有說「如不給錢，就要讓妳死」等情外，核與被害人
      乙○於八十九年四月二十二向警方報案時證稱：「於民國八十九年四月二十二
      日五時三十分許，在我的住宅房間內，當時我正在睡覺，甲○○一進我的房內
      ，就大聲叫我拿二十萬元給他，如不給便要給我死，他說要以他的命來賠我，
      要跟我同歸於盡，我一怕便跑出門。他便尾隨在後追打，叫我要拿二十萬元給
      他，我的命才保得住」等情相符。被告既自承確有以性命威脅之表示，又辯稱
      只是商量，沒有那樣的心意云云，惟查被害人乙○為二十七年五月十六日生，
      當時為六十一歲，年紀已大，而被告當時三十三歲，年輕力壯，且被告於八十
      五年間亦因曾以性命相威脅，並持刀抵住被害人乙○（該部分業經本院判決被
      告有罪，有判決書一分在卷可稽）等情觀之，被告的前述言行確已足以使被害
      人產生愄怖恐懼之心理。
（二）被害人乙○於本院調查時雖指訴因被告之恐嚇行為，而交付十一萬四千元予被
      告，並陳稱係於當日向農會提款九萬元，再將身上所餘之金錢全數交付等語，
      惟被告則堅決否認當日有拿到錢，辯稱：係在九十年一月間因車禍需要錢才向
      母親乙○取得等語。經查被害人之農會存款帳戶，係於八十九年八月二日開戶
      ，在案發時尚未開戶，有該活期儲蓄存款存摺影本在卷可佐，是以在案發時被
      害人自無提領之可能性。而經本院於調查時當庭核對該存摺明細，查知被害人
      於九十年一月二十九日確實有一筆九萬元之提領紀錄，並再次向被害人確認提
      領日期，被害人始表示當時係約農曆年前，核與被告於本院審理時表示確曾於
      過年時向被害人索取上開款項之情形相符，是被害人交付該筆十一萬四千元款
      項之時間，與本件八十九年四月二十二日之上述犯行，相距已達九月餘，又查
      無其他證據，足以證明被害人係因被告八十九年四月二十二日之上述犯行而交
      付該十一萬四千元，難認被害人之交付該十一萬四千元與被告本件犯行有關（
      詳後述），又被害人於警察局詢問時，既然表示本件案發後她便即刻跑出家門
      報案，應認當時確實尚未交付任何財物予被告。
（三）綜上所述，被告於八十九年四月二十二日確曾向被告恐嚇取財而不遂，事證明
      確，其犯行堪予認定。
二、核被告所為，係犯刑法第三百四十六條第三項、第一項之恐嚇取財未遂罪。其已
    著手於犯罪行為之實行而不遂，依刑法第二十六條前段之規定，減輕其刑。爰審
    酌被告於八十五年間亦曾連續恐嚇被害人乙○既遂，經本院以八十六年度易緝字
    第四九號判決，宣告被告判處有期徒刑七月，因被害人當時當庭表示願意原諒被
    告，而經本院併予宣告緩刑二年等情，有上開判決在卷可佐，惟被告仍不念親情
    ，再度以類似方式向年邁之母親恐嚇取財，被害人於本院調查時表示因心生恐懼
    而不能安穩就寢，且不敢回家等一切情狀，量處如主文所示之刑，以示懲戒。
三、末查被害人指證於九十年一月下旬（即約農曆年前）曾因被告再次恐嚇而交付十
    一萬四千元等情，雖據被告自承確有拿到該筆款項，惟被告辯稱該次並未恐嚇母
    親等語。經查此部分犯行距起訴書所載之本件八十九年四月二十二日之犯行，時
    間相隔已逾九個月，難認被告係出於概括之犯意所為，應無連續犯之裁判上一罪
    關係，並非起訴效力所及，本院無從併予審理，應由檢察官另行偵辦，附此敘明
    。
據上論斷，應依刑事訴訟法第二百九十九條第一項前段，刑法第三百四十六條第三項
、第一項、第二十六條前段，罰金罰鍰提高標準條例第一條前段，判決如主文。
本案經檢察官陳茂亭到庭執行職務。
中      華      民      國      九十一      年    一    月    三十一    日
                                臺灣彰化地方法院刑事第三庭
                                    審判長法官 余 仕 明
                                    法      官 李 雅 俐
                                    法      官 黃 玉 齡
右正本證明與原本無異。
如不服本判決，應於判決送達後十日內向本院提出上訴狀( 須附繕本 )。
                                     法院書記官 林 憲 男
中      華      民      國      九十一      年    二    月      五      日
刑法第三百四十六條
意圖為自己或第三人不法之所有，以恐嚇使人將本人或第三人之物交付者，處六月以
上五年以下有期徒刑，得併科一千元以下罰金。
以前項方法得財產上不法之利益或使第三人得之者，亦同
前二項之未遂犯，罰之。
